臺灣高等法院臺南分院民事裁定　　　　　 94年度抗字第348號
抗　告　人　甲○○
上列抗告人因與相對人乙○○間聲明異議事件，對於中華民國94
年5月31日台灣台南地方法院93年度執字第39672號裁定提起抗告
，本院裁定如下：
    主  文
抗告駁回。
抗告程序費用由抗告人負擔。
    理  由
一、按「和解有使當事人所拋棄之權利消滅及使當事人取得和解
    契約所訂明權利之效力。」、「執行名義係命債務人容忍他
　　人之行為，或禁止債務人為一定之行為者，債務人不履行時
　  ，執行法院得拘提、管收之或處新台幣三萬元以上三十萬元
    以下之怠金。其仍不履行時，亦同。」，民法第七百三十七
    條、強制執行法第一百二十九條第一項分別定有明文。
二、聲明異議及抗告意旨略以：相對人所持之執行名義，並未排
    除抗告人對於系爭房地之所有權，抗告人固應容忍相對人於
    系爭房地居住，惟依民法第二百零八條之規定，原執行法院
    應不得指定相對人居住之位置。因抗告人於系爭房屋經營茶
    行，若排除抗告人使用系爭房屋一樓店面的權利，茶行勢將
    無法繼續營業，抗告人同意將一樓之鞋墊相關機械用具撤除
    ，並不影響相對人之生活，活動空間應已足夠。系爭房屋之
    一樓店面前半部應保持抗告人原使用狀況，後半部及餐廳、
    廚房、廁所部分則可讓相對人使用；二樓整層則同意由相對
    人及其幫傭、子女各一人居住、使用；三樓以上仍由抗告人
    使用。原審執行命令諭知抗告人應容忍相對人居住於房屋一
    樓及二樓靠南邊一間房間，並使用衛浴、廚房設備，不得妨
    礙相對人行動自由，完全排除抗告人使用系爭房屋一樓之權
    利，洵有未洽。抗告人為此向原審法院聲明異議，竟遭原審
    法院裁定駁回，爰提起本件抗告，請求廢棄原裁定云云。
三、經查：本件相對人即執行債權人乙○○（即抗告人之母）以
    本院民國（下同）93年11月2日93年度上字第115號和解筆錄
    為執行名義，聲請原審法院對抗告人執行「將坐落台南市○
    區○○段262地號土地及856建號房屋交付相對人居住」，經
    原審法院以93年度執字第39672號案件受理執行在案。依上
    揭執行名義所載和解內容所示：「一、上訴人（即相對人）
    同意坐落台南市○區○○段262地號土地及第856建號房屋（
    下稱系爭房地）登記為被上訴人（即抗告人）之名義。二、
    被上訴人同意讓上訴人居住右揭房屋及土地至終老。」，原
    審法院依相對人之聲請，於94年2月25日在系爭房地現場執
    行，執行法官諭知：(一)債務人（即抗告人）當場交付房屋之
    鑰匙三支（二支鐵門用，一支玻璃門），債權人在場確認房
    屋鑰匙可以開啟，並當場交付給債權人（即相對人）收受。
    (二)債務人應同意讓債權人及隨侍之外勞及子女各一名入屋居
    住，以占有輔助人之身分照顧債權人，不得妨害其行動自由
    及擅將鐵門遙控鎖住，否則應自負相關之刑責。(三)債權人可
    居住於房屋之一樓及二樓靠南邊一間房間及衛浴設備、廚房
    之自由使用，但在使用範圍外，不得妨害債務人之使用。(四)
    債務人應同意債權人使用一樓全部及二樓靠南邊之房間一間
    ，債務人不得妨礙債權人居住及行動自由，除債權人居住使
    用之範圍之外之區域，債務人可自由使用（包括衛浴、廚房
    設備）。另補充執行內容「債務人應於即日起三十日內，將
    一樓屬於債務人之物品騰空，保留空間予債權人得居住之狀
    態，債權人得於本日起第三十一日後隨同法院所允許之占有
    輔助人二人進入居住。」之執行命令，此有相對人提出本院
    93年11月2日93年度上字第115號和解筆錄、土地及建物登記
    謄本影本各乙份，及原審法院94年2月25日現場執行筆錄附
    於原審卷可稽，復經本院調閱原審93年度執字第39672號執
    行卷宗查核屬實。
四、抗告意旨稱：抗告人容忍相對人及其隨侍之人居住之範圍以
    系爭房屋二樓整層為妥，惟上開執行命令，竟排除抗告人使
    用系爭房屋一樓前方店面之權利，致抗告人無法繼續經營茶
    行，顯有不當云云。經查：
　(一)本件執行事件前經原審法院訂於94年2月25日下午二時四十
    分至系爭房屋現場執行，抗告人在場，經原審法院諭知抗告
    人當場交付系爭房屋之鑰匙三支予相對人之代理人收受，並
    由相對人之代理人當場確認已收到之三支鑰匙可開啟房屋無
    誤，此有執行筆錄附於原審卷可稽，相對人已可自由進出系
    爭房屋，要屬無疑。
  (二)次查，依相對人提出之上開執行名義內容第二項所載：「被
    上訴人（即抗告人）同意讓上訴人（即相對人）居住右揭房
    屋及土地至終老。」，斟酌其字句含意，兩造既未明文約定
    相對人只得使用系爭房屋之特定部分，相對人自是有權使用
    系爭房屋之全部。又所謂選擇之債，乃債之關係成立時，有
    抽象之數宗給付存在，而債之存續中，得於數宗給付內選定
    之。查本件執行名義（和解契約）成立時，兩造既僅就相對
    人對於系爭房地之使用權利達成協議，並未涉及其他債權債
    務之關係，僅為單一之給付，抗告人主張本件為選擇之債，
    顯有誤會。
  (三)依原審法院於現場執行筆錄記載，系爭房屋除一樓堆置茶葉
    用品、房屋一角置有一台商標燙金機外，一樓後面並設有廚
    房、廁所，二樓有三間房間及廁所，三樓另有二間房間、冷
    凍庫、廚房及廁所，四樓則為神明廳及置物間，此有上開期
    日執行筆錄之附圖及現場照片四紙附於原審卷可稽。而相對
    人現年八十一歲高齡，且患有肝硬化合併腹水、陳年性腦中
    風合併老年癡呆、充血性心臟病、高血壓、心律不整等疾病
    ，經醫師囑咐不宜爬樓梯、以使用輪椅為宜等情，亦有奇美
    醫學中心及永和綜合醫院之診斷證明書二紙在卷足憑。相對
    人行動既有不便，且須使用輪椅，其居住環境自以便利其出
    入、活動者為宜，原審法院執行命令相對人得使用一樓房屋
    ，自是允當。
  (四)又抗告人既同意相對人得攜二名居住輔助人（外勞及子女各
    一名）共同居住於系爭房屋，以照顧其日常生活起居，原審
    法院執行命令依相對人聲請，命抗告人應為容忍相對人居住
    於系爭房屋一樓全部及二樓靠南邊一間房間，並得自由使用
    廚房、衛浴設備，抗告人並不得妨礙相對人之居住及行動自
    由之執行命令，於法亦無不合。按抗告人固為系爭房地之所
    有權人，惟其既與相對人成立訴訟上和解，同意相對人居住
    於系爭房地至終老，依法抗告人應受該和解效力拘束，對此
    自有容忍義務。況原執行命令除指定相對人居住使用之區域
    外，相對人亦不得妨礙抗告人使用其他範圍，原執行命令，
    已充分顧及兩造之實際需要及權益，洵屬妥適。
五、抗告人另辯稱「執行命令應酌留一樓前半部店面部分供其經
    營茶葉生意之用、後半部之廚廁部分則共同使用」云云。惟
    據相對人所述，置於系爭房屋一樓之茶葉、冰箱、茶桶等物
    品，都是相對人與已死亡之夫（即抗告人之父）所購買，而
    相對人本人原於系爭房屋經營茶葉行，抗告人並未居住於系
    爭房屋，亦為抗告人所不爭。此外，抗告人且於執行期日陳
    稱「伊非茶葉經營者，伊在台南市○○街○段269巷17號之
    住處製作鞋墊」，此有執行筆錄記載足按。依上所述，抗告
    人既非以經營茶葉為主要經濟收入來源，顯見其生活、經濟
    重心並非以系爭房屋為中心，非無使用系爭房屋一樓前半部
    不可之事，原執行命令應無逾越抗告人容忍之合理範圍。
六、綜上所述，抗告人主張相對人以居住系爭房屋之二樓為宜，
    無使用系爭房屋一樓前半部店面之必要，指摘原審法院准許
    相對人使用一樓前半部店面及後半部之廚廁部分之執行命令
    係不當，核無理由，原審裁定駁回抗告人之聲明異議，經查
    並無違誤，抗告意旨指摘原裁定不當，求為廢棄改判，非有
    理由，應予駁回。
據上論結，本件抗告無理由，應依強制執行法第三十條之一，民
事訴訟法第四百九十五條之一第一項、第四百四十九條第一項、
第九十五條、第七十八條裁定如主文。
中　　華　　民　　國　　94　　年　　7　　月　　 25　　日
                  民事第三庭　　審判長法　官  林輝雄
　　　　　　　　　　　      　　　　　法　官  王明宏
　　　　　　　　　　　      　　　　　法　官  曾平杉
上為正本係照原本作成。
如不服本裁定，僅得於收受本裁定正本送達後10日內以適用法規
顯有錯誤為理由，向本院提出再抗告狀（須附繕本1份及繳納再
抗告裁判費新台幣1000元），並經本院許可後始可再抗告於最高
法院。
中　　華　　民　　國　　94　　年　　7　　月　　 26　　日
                                      書記官　葉秀珍
【附記】                                          Ｊ
民事訴訟法第495條之1第2項準用同法第466條之1第1、2項規定
：
I對於第二審判決上訴，上訴人應委任律師為訴訟代理人。但上
  訴人或其法定代理人具有律師資格者，不在此限。
II上訴人之配偶、三親等內之血親、二親等內之姻親，或上訴人
  為法人、中央或地方機關時，其所屬專任人員具有律師資格並
  經法院認為適當者，亦得為第三審訴訟代理人。
